臺灣嘉義地方法院民事判決
110年度朴簡字第161號
原      告  富邦產物保險股份有限公司

法定代理人  羅建明  


訴訟代理人  侯丞峰  
            魏至平  
被      告  劉建廷  

上列當事人間請求損害賠償事件，本院於民國110年10月14日言
詞辯論終結，判決如下：
　　主  文
被告應給付原告新臺幣136,312元，及自民國110年6月19日起至
清償日止，按年息百分之5計算之利息。
原告其餘之訴駁回。
訴訟費用新臺幣1,550元，其中新臺幣1,473元由被告負擔，餘由
原告負擔。
本判決第1項得假執行。
    事實及理由
壹、程序事項
    被告經合法通知，未於言詞辯論期日到場，核無民事訴訟法
    第386條各款所列情形，爰依原告聲請，由其一造辯論而為
    判決。
貳、實體事項
一、原告起訴主張：被告於民國108年9月3日駕駛車牌號碼000-0
    000號自用小客車，行經嘉義縣六腳鄉台19線70.6公里處，
    因闖紅燈之過失，致碰撞原告所承保訴外人格上汽車租賃股
    份有限公司（下稱格上汽車公司）所有、訴外人陳美玉駕駛
    之車牌號碼000-0000號租賃小客車（下稱系爭車輛）因而受
    損，經報嘉義縣警察局朴子分局處理。系爭車輛經修復後支
    出新臺幣（下同）143,450元修復費用（含工資57,800元及
    零件85,650元）。爰依民法第184條第1項、第191條之2與保
    險法第53條之規定，提起本件訴訟等語。並聲明：被告應給
    付原告143,450元，及自起訴狀繕本送達被告翌日起至清償
    日止，按年息百分之5計算之利息。
二、被告經合法通知，未於言詞辯論期日到場，亦未提出書狀作
    何聲明或陳述。
三、本院之判斷：
　㈠原告主張之前揭事實，業據其提出道路交通事故當事人登記
    聯單、理賠申請書、陳美玉駕照、系爭車輛行照、統一發票
    、估價單、車輛受損及維修照片等件為證（見本院卷第7至2
    7頁）。核與本院向嘉義縣警察局朴子分局調取之道路交通
    事故初步分析研判表、道路交通事故現場圖、調查報告表㈠㈡
    、道路交通事故調查紀錄表、車損暨道路全景照片等資料相
    符（見本院卷第41至75頁），堪認原告前開主張之事實為真
    實。
　㈡按因故意或過失，不法侵害他人之權利者，負損害賠償責任
    ；汽車、機車或其他非依軌道行駛之動力車輛，在使用中加
    損害於他人者，駕駛人應賠償因此所受之損害，民法第184
    條第1項前段、第191條之2前段分別定有明文。次按駕駛人
    駕駛汽車，除應遵守道路交通標誌、標線、號誌之指示，並
    服從交通指揮人員之指揮；汽車行駛至交岔路口，其行進、
    轉彎，應依下列規定：一、應遵守燈光號誌或交通指揮人員
    之指揮，遇有交通指揮人員指揮與燈光號誌並用時，以交通
    指揮人員之指揮為準，道路交通安全規則第90條第1項、第1
    02條第1項第1款亦定有明文。次按被保險人因保險人應負保
    險責任之損失發生，而對於第三人有損失賠償請求權者，保
    險人得於給付賠償金額後，代位行使被保險人對於第三人之
    請求權，但其所請求之數額，以不逾賠償金額為限，保險法
    第53條第1項定有明文。經查，被告駕駛汽車行經有燈光號
    誌之嘉義縣六腳鄉台19線70.6公里處時，未遵守燈光號誌而
    有闖紅燈且自左後方駛來與系爭車輛左側車身發生碰撞，業
    據本院於言詞辯論期日當庭勘驗警方所提供之行車紀錄器錄
    影光碟，勘驗結果：「一、檔案名稱：ADV-6089甲○○(完整
    ）。二、被告車輛行駛在車道線上（即跨越內、外車道），
    （00：01：20）前方有兩台車在停等紅燈，一台機車在斑馬
    線上停等紅燈，被告車輛直接從兩輛車中間駛過（如擷取畫
    面1、2）。」、「一、檔案名稱：RCN-6708陳美玉行車紀錄
    器-擷取。二、陳美玉所駕駛的車輛在外側車道停等紅燈（
    如擷取畫面3），（00：00：15）前方有一台機車停在斑馬
    線上停等紅燈（如擷取畫面4），（00：00：20）發出碰撞
    聲，（00：00：21-24）有一輛車從左側駛出闖越紅燈，並
    撞到前方停等紅燈的機車，機車騎士人車倒地，該車輛行駛
    至外側車道繼續闖紅燈，陳美玉所駕車輛的後照鏡飛到機車
    左側，被告車輛再闖越第二個紅燈（如擷取畫面5、6、7）
    ，被告車輛最後停在第三個路口停等紅燈（如擷取畫面8）
    。」等情屬實，此有本院勘驗筆錄及擷取畫面1至8在卷可查
    （本院卷第122、103至117頁）。依上足認被告就本件事故
    之發生，應負全部過失責任，且其闖越紅燈撞擊系爭車輛左
    側之過失行為與系爭車輛受損害間，具有相當因果關係，被
    告自應對系爭車輛所有人即格上汽車公司負侵權行為損害賠
    償責任，又原告已依保險契約支付所承保之系爭汽車修復費
    用143,450元，是原告自得於其賠償金額範圍內代位格上汽
    車公司行使對被告之損害賠償請求權。
　㈢按不法毀損他人之物者，被害人得請求賠償其物因毀損所減
    少之價額，民法第196 條分別定有明文。而民法第196 條所
    謂因毀損減少之價額，得以修復費用為估定之標準，但以必
    要者為限，例如修理材料以新品換舊品應予折舊，最高法院
    77年度第9次民庭會議決議闡釋甚明。經查：
　  ⒈系爭車輛因本件事故所支出之修復費用共143,450元（含工
      資57,800元及零件85,650元），有原告提出之估價單、統
      一發票及受損暨維修照片為證(見本院卷第15至27頁)，經
      核該估價單所列各修復項目均與系爭車輛受損之情形相符
      ，堪認確屬修復系爭車輛所必要，且各項費用之金額亦稱
      合理，則原告此部分主張即堪採信。
　  ⒉又依行政院所頒固定資產耐用年數表及固定資產折舊率表
      ，【運輸業用客車、貨車】之耐用年數為4年，依平均法
      計算其折舊結果（即以固定資產成本減除殘價後之餘額，
      按固定資產耐用年數表規定之耐用年數平均分攤，計算折
      舊額），每年折舊率為4分之1，並參酌營利事業所得稅查
      核準則第95條第6項規定「固定資產提列折舊採用定率遞
      減法者，以1年為計算單位，其使用期間未滿1年者，按實
      際使用之月數相當於全年之比例計算之，不滿1月者，以1
      月計」。而系爭車輛為租賃小客車，屬運輸業用客車，出
      廠時間為108年5月，迄本件車禍發生時即108年9月3日，
      使用約5月，故其零件修復費用85,650元扣除折舊後之修
      復費用估定為78,512元【計算方式：1.殘價＝取得成本÷(
      耐用年數＋1)即85,650÷（4+1）＝17,130；2.折舊額＝（取
      得成本－殘價）×1/（耐用年數）×（使用年數）即（85,65
      0－17,130）×1/4×（5/12）≒7,138（小數點以下四捨五入
      ）；3.扣除折舊後價值＝（新品取得成本－折舊額）即85,6
      50－7,138＝78,512】，據此，本件系爭車輛折舊後零件修
      復費用78,512元，加計毋庸扣除折舊之工資費用57,800元
      ，原告得向被告請求修車費用共計136,312元【計算式：7
      8,512＋57,800】。
四、綜上所述，原告依保險代位及侵權行為之法律關係，請求被
    告給付136,312元，及自起訴狀繕本送達翌日即110年6月19
    日（本院卷第83頁）起至清償日止，按年息百分之5計算之
    利息，為有理由，應予准許。其逾此範圍之請求，則無理由
    ，應予駁回。
五、本件係就民事訴訟法第427條訴訟適用簡易程序所為被告部
    分敗訴之判決，爰依同法第389條第1項第3款之規定，職權
    宣告假執行。
六、訴訟費用負擔之依據：依民事訴訟法第79條。並依職權確定
    訴訟費用額為第一審裁判費1,550元，應由兩造依其勝敗比
    例分擔，即被告負擔1,473元，餘由原告負擔。
中　　華　　民　　國　　110 　年　　10　　月　　27　　日
                  臺灣嘉義地方法院朴子簡易庭
                                  法　官　周欣怡
以上正本係照原本作成。
如對本判決上訴，須於判決送達後20日內向本庭（嘉義市文化路
308之1號）提出上訴狀（均須按他造當事人之人數附繕本）。如
委任律師提起上訴者，應一併繳納上訴審裁判費。
中　　華　　民　　國　　110 　年　　10　　月　　27　　日
                                  書記官  葉芳如